臺中高等行政法院判決　　　　　　　　　　　九十三年度訴字第五四一號
　　　　　　　　　　　　　　　　　　　　　九十三年度訴字第五四二號
　　　　　　　　　　　　　　　　　　　　　九十三年度訴字第五四三號
　　　　　　　　　　　　　　　　　　　　　九十三年度訴字第五四四號
　　　　　　　　　　　　　　　.
　原　　　告　順生製藥股份有限公司
　代　表　人　甲○○
　被　　　告　財政部臺灣省中區國稅局
　代　表　人　乙○○
　訴訟代理人　丙○○
右當事人間因營利事業所得稅事件，原告不服財政部中華民國九十三年八月十八日台
財訴字第○九三○○三一○八三○號、九十三年八月十七日台財稅字第○九三○○三
一○八六○號、九十三年八月十八日台財訴字第○九三○○三一○七三○號、九十三
年八月十八日台財訴字第○九三○○三一○八四○號訴願決定，提起行政訴訟，本院
合併判決如左︰
　　主  文
原告之訴駁回。
訴訟費用由原告負擔。
    事　實
一、事實概要：
    原告民國（下同）八十五、八十六、八十七、八十八年度營利事業所得稅結算申
    報，原列報全年所得額新臺幣（下同）一、七五四、○九五元、一、○○六、七
    ○九元、九四八、三八九元、一、○五八、一九九元，經法務部調查局南投縣調
    查站（下稱南投縣調查站）查獲漏報營業收入八十五年度三八、四七○、五八三
    元、八十六年度二七、六七三、二三三元、八十七年度三一、四三五、五○一元
    、八十八年度三五、二○九、八四○元，通報被告核定其全年所得額為八十五年
    度一一、五○一、二三八元、八十六年度一二、八七二、七一八元、八十七年度
    一三、二二三、五八三元、八十八年度一五、四八○、二三二元，補徵稅額八十
    五年度二、四三六、七八六元、八十六年度二、九六六、五○三元、八十七年度
    二、七六四、三五一元、八十八年度三、七三二、七八三元，並各按所漏稅額處
    以○．八倍之罰鍰。原告不服，申請復查，未獲變更，提起訴願，亦遭決定駁回
    ，遂提起行政訴訟。
二、兩造聲明：
    (一)原告聲明求為判決：訴願決定及原處分均撤銷。
    (二)被告聲明求為判決：駁回原告之訴。
三、兩造陳述：
    (一)原告主張：
　　　1.訴願決定書理由略以，本案同一漏稅事實營業稅行政救濟，經臺中高等行政
　　　　法院九十二年度裁字第一○八九號裁定駁回確定，而置原告之訴願理由於不
　　　　顧，逕認定原告之訴願為無理由，而維持原處分。按原訴願與前營業稅行政
　　　　救濟係兩獨立救濟案件，訴願決定未就原告訴願理由調查而逕予決定，係違
　　　　法決定，與法不合。
      2.又訴願決定書理由認定原告係經營口服用藥製造業，並據以同業利潤標準淨
        利率百分之十九核算所得。惟原告並非全然單純只經營「口服藥製造」，原
        告另經營西藥加工、西藥買賣、乙項食品製造等，訴願決定未就營業收入內
        容分類，逕全歸類為「口服藥製造」，並逕用相同之利潤率核算所得，與法
        不合，原訴願決定應予廢棄。
      3.本件因原告總經理將私自銷售資料輸入電腦，膨脹公司營業額，調查站曾表
        示與公司無關，純係對總經理的個人調查，誘使董事長在列印資料簽字，但
        事後卻演變為原告漏開發票而加諸在原告身上，且原訴願決定未調查所漏所
        得是否屬實，直接將原營業稅案件所核定之收入套用在本案件，與事實不符
        ，且營業稅與營利事業所得稅本質不同，被告草率認定所得，顯已違背法令。
      4.依所得稅法第一百十條第一項規定：「納稅義務人已依本法規定辦理結算申
        報，但對依本法規定應申報課稅之所得額有漏報或短報情事者，處以所漏稅
        額兩倍以下之罰鍰。」原告被處○．八倍罰鍰，此項罰鍰及本稅加上營業稅
        本稅及罰鍰已遠遠超過公司淨值及資本額，如此已使原告面臨破產邊緣。
  　(二)被告答辯：
      1.全年所得額：
      　(1)原告八十五、八十六、八十七、八十八年度列報營業收入淨額八十五年度
          二九、二一六、一八五元、八十六年度四八、九八一、二三一元、八十七
          年度四九、一一二、○六二元、八十八年度五二、九七五、六九七元，經
          南投縣調查站查獲未依規定開立統一發票並漏報營業收入八十五年度三八
          、四七○、五八三元、八十六年度二七、六七三、二三三元、八十七年度
          三一、四三五、五○一元、八十八年度三五、二○九、八四○元，被告初
          查依通報資料核定營業收入淨額八十五年度六七、六八六、七六八元、八
          十六年度七六、六五四、四六四元、八十七年度八○、五四七、五六三元
          、八十八年度八八、一八五、五三七元，並以其帳證記載紊亂，無法勾稽
          查核，乃按該業（行業標準代號：二二二二─一一）同業利潤標準淨利率
          百分之十九核算營業淨利：八十五年度一二、八六○、四八六元，加計
          非營業收入總額一八、七三四元，減除非營業損失及費用總額一、三七七
          、九八二元，核定全年所得額一一、五○一、二三八元。八十六年度一
          四、五六四、三四八元，加計非營業收入總額五○、五二一元，減除非營
          業損失及費用總額一、七四二、一五一元，核定全年所得額一二、八七二
          、七一八元。八十七年度一五、三○四、○三七元，加計非營業收入總
          額一九七、五九九元，減除非營業損失及費用總額二、二七八、○五三元
          ，核定全年所得額一三、二二三、五八三元。八十八年度一六、七五五
          、二五二元，加計非營業收入總額六六、二五四元，減除非營業損失及費
          用總額一、三四○、三二一元，核定全年所得額一五、四八○、二三二元
          （正確應為一五、四八一、一八五元）。原告不服，主張同一漏稅事實營
          業稅部分尚在行政救濟中，請俟行政救濟終結確定後再行開徵云云。申經
          被告復查決定以，本件同一漏稅事實營業稅行政救濟，經最高行政法院裁
          定駁回確定，營利事業所得稅部分，被告於九十三年二月二十七日以中區
          國稅法一字第○九三○○一一四一九號函請原告提示帳證供核，惟迄未提
          示，原核定並無不合，復查後乃予維持。
        (2)原告之總經理為其執行業務之高層經理人，自有代表原告銷售產品之權限
          ，原告主張總經理將其私自銷售之資料輸入電腦膨脹原告營業額與其無關
          乙節，與本案同一漏稅事實營業稅行政救濟業經大院九十一年度訴字第四
          六二號判決駁回，復經最高行政法院九十二年度裁字第一八○九號裁定駁
          回確定在案。再者，本案據以核課營利事業所得稅之基礎，係依據同一漏
          稅事實營業稅之核課原則，營業稅行政救濟既經最高行政法院裁定駁回確
          定，對於二者處理原則與漏報所得額之認定應予一致，被告以營業稅確定
          之事實據以認定漏報營業收入並無不合。又原告主張其非全然單純僅經營
          口服藥製造，另經營西藥加工、西藥買賣及乙項食品製造等，被告逕全歸
          類為口服藥製造並以相同之同業利潤標準核算所得與法不合乙節，被告就
          其所附製成品產銷存明細表查核，原告產製之商品可分為口服用藥及外用
          藥，此二者適用之行業標準代號雖有異，惟適用之同業利潤標準淨利率均
          為百分之十九，依財政部六十三年七月二十三日台財稅第三五三七七號函
          釋規定，被告以其申報之主要行業標準代號二二二二─一一口服用藥適用
          之同業利潤標準淨利率核算並無不合。原告於被告初查及復查決定時均未
          提示帳證供核，亦未提出具體事證，空言主張委無足採。
      2.罰鍰：原核定以原告八十五年度漏報營業收入三八、四七○、五八三元，
      　漏報所得額七、三○九、四一一元，漏報所得稅額一、八二七、三五三元，
      　按所漏稅額處○．八倍罰鍰一、四六一、八○○元。八十六年度漏報營業
      　收入二七、六七三、二三三元，漏報所得額五、二五七、九一四元，漏報所
      　得稅額一、三一四、四七九元，按所漏稅額處○．八倍罰鍰一、○五一、五
      　○○元。八十七年度漏報營業收入三一、四三五、五○一元，漏報所得額
      　五、二五七、九一四元，漏報所得稅額一、四九三、一八六元，按所漏稅額
      　處○．八倍罰鍰一、一九四、五○○元。八十八年度漏報營業收入三五、
      　二○九、八四○元，漏報所得額六、六八九、八六九元，漏報所得稅額一、
      　六七二、四六八元，按所漏稅額處○．八倍罰鍰一、三三七、九○○元。原
      　告主張此項罰鍰待行政救濟終結確定後再行開徵云云。經被告復查決定以，
      　本件漏報營業收入及所得額之違章事實明確，已如前述，原處罰鍰並無違誤
      　，乃予維持。
　　理  由
一、按「稽徵機關進行調查或復查時，納稅義務人應提示有關各種證明所得額之帳簿
    、文據；其未提示者，稽徵機關得依查得之資料或同業利潤標準，核定其所得額
    。」、「納稅義務人已依本法規定辦理結算申報，但對依本法規定應申報課稅之
    所得額有漏報或短報情事者，處以所漏稅額兩倍以下之罰鍰。」為所得稅法第八
    十三條第一項、第一百十條第一項所明定。次按「營利事業製造或買賣多種不同
    之產品，稽徵機關核算其申報之所得額，是否已達到該業所得額標準，係按各種
    產品之銷貨收入，分別適用各該商品所得額標準計算；其所得額並以其合計數與
    申報所得額比較認定，如其不同商品之銷貨收入，未能於結算申報書上明確劃分
    者，即就其中最高之所得額標準核算認定。」、「納稅義務人如對核定之營業稅
    及營利事業所得稅不服，應分別依照稅捐稽徵法第三十五條規定申請復查。但稽
    徵機關對有關營利事業所得稅部分復查之申請，可暫緩依稅捐稽徵法第三十五條
    第二項規定作成決定，並通知納稅義務人俟營業稅部分經復查、訴願或行政訴訟
    終結決定或判決應補徵或退還稅款後，再依營業稅部分確定之事實，作為營利事
    業所得稅復查決定之參考。」亦分別經財政部六十三年七月二十三日台財稅第三
    五三七七號、八十年八月八日台財稅第八○○六九五六○○號函釋在案。
二、本件原告八十五、八十六、八十七、八十八年度列報營業收入淨額八十五年度二
    九、二一六、一八五元、八十六年度四八、九八一、二三一元、八十七年度四九
    、一一二、○六二元、八十八年度五二、九七五、六九七元，經南投縣調查站查
    獲未依規定開立統一發票並漏報營業收入八十五年度三八、四七○、五八三元、
    八十六年度二七、六七三、二三三元、八十七年度三一、四三五、五○一元、八
    十八年度三五、二○九、八四○元，被告初查依通報資料核定營業收入淨額八十
    五年度六七、六八六、七六八元、八十六年度七六、六五四、四六四元、八十七
    年度八○、五四七、五六三元、八十八年度八八、一八五、五三七元，並以其帳
    證記載紊亂，無法勾稽查核，乃按該業（行業標準代號：二二二二─一一）同業
    利潤標準淨利率百分之十九核算營業淨利後，核定補徵稅額八十五年度二、四三
    六、七八六元、八十六年度二、九六六、五○三元、八十七年度二、七六四、三
    五一元、八十八年度三、七三二、七八三元，並各按所漏稅額處以○．八倍之罰
    鍰。原告不服，循序提起本件訴訟，為如事實欄所載之主張。經查：
    (一)本件原告於八十五年一月至八十九年四月銷售貨物，漏開發票銷售額一四四、
      三四六、七六一元，稅額七、二一七、三三八元，未開立統一發票及列入當期
      銷售額申報，經南投縣調查站查獲，被告核定補徵營業稅七、二一七、三三八
      元，並按所漏稅額處三倍罰鍰二一、六五二、○○○元。原告不服，循序提起
      行政訴訟，業經本院以九十一年度訴字第四六二號判決駁回原告之訴，並經最
      高行政法院以九十二年度裁字第一八○九號裁定駁回原告之上訴而告確定，有
      上開二裁判附原處分卷足稽，是被告依前揭財政部八十年八月八日台財稅第八
      ○○六九五六○○號函釋，於該營業稅確定後，以之作為本件營利事業所得稅
      認定事實之參考，自無不合。
    (二)本件係南投縣調查站於八十九年六月八日派員至原告彰化市○○里○○路○段
      二四五巷二十二號之營業處所搜索，扣押其電腦機組，經會同原告代表人及會
      計部門資料輸入人員林月昭等二人共同列印原告公司八十五年一月至八十九年
      四月電腦存檔銷貨明細表資料，而原告之代表人曾三次（同月九日、十三日、
      十六日）及林月昭一次（同月十五日）分別於該調查站製作調查筆錄，均稱所
      列印之電腦存檔銷貨明細表資料為原告公司之銷售紀錄無誤，有調查筆錄四份
      附原處分卷可稽。原告於本件主張該電腦銷售資料為其公司總經理將私自銷售
      資料輸入，以膨脹公司營業額，惟該電腦銷售資料既為南投縣調查站於上開時
      間至原告營業處所扣得之電腦機組所列印，並非於原告公司總經理私人處所查
      扣之資料，又總經理為公司執行業務之高層負責人，自有代表原告銷售原告公
      司產品之權限，原告又無法提出系爭銷售額係原告公司總經理自行產製銷售，
      並將此銷售資料列入原告公司內電腦機組之事證，其上開主張尚難採信。
    (三)原告於八十九年九月十三日曾出具同意書載明其帳簿憑證記載紊亂，同意由被
      告依查得資料暨同業利潤標準核定其純益率，被告於復查時，又以九十三年二
      月二十七日中區國稅法一字第○九三○○一一四一九號函請原告提示帳證供核
      ，惟原告迄未提示，並於九十三年三月二十五日出具說明書載明其帳簿憑證資
      料無法提示，請被告逕依同業利潤標準核定營業淨利，有原告之同意書、說明
      書、被告之上述函在原處分卷足稽，是被告依所得稅法第八十三條第一項以同
      業利潤標準核定其營業淨利，亦無不合。
    (四)原告產製之商品可分為口服用藥及外用藥，此有其所製作製成品產銷存明細表
      可稽，此二者適用之行業標準代號雖有異，惟適用之同業利潤標準淨利率均為
      百分之十九，依首揭財政部函釋規定，被告以其申報之主要行業標準代號二二
      二二─一一口服用藥適用之同業利潤標準淨利率核算並無不合。
    (五)被告依稅務違章案件裁罰金額或倍數參考表之規定，因原告漏稅額超過五萬元
      ，且以書面承諾違章事實，乃按所漏稅額處○．八倍罰鍰，亦無處罰倍數太高
      而有違法之情事，併予敘明。
三、綜上所述，原處分（復查決定）核無違誤，訴願決定予以維持，亦無不合。原告
    聲明求為撤銷，為無理由，應予駁回。
據上論結，本件原告之訴為無理由，爰依行政訴訟法第一百九十五條第一項後段、第
九十八條第三項前段，判決如主文。
中　　華　　民　　國　　 九十三　　 年　　　十二　　　月　　　三十　　　日
                 臺 中 高 等 行 政 法 院   第 二 庭
                                審 判 長 法  　　官　王　茂　修
                                         法 　　 官　莊　金　昌
                                         法  　　官　王　德　麟
右正本證明與原本無異。
如不服本判決，應於判決送達後二十日內向本院提出上訴書狀，其未表明上訴理由者
，應於提起上訴後二十日內向本院提出上訴理由書（須依對造人數附具繕本）；如於
本判決宣示或公告後送達前提起上訴者，應於判決送達後二十日內補提上訴理由書（
須附繕本）。未表明上訴理由者，逕以裁定駁回。
提起上訴應預繳送達用雙掛號郵票三九○元（三十四元及五元郵票各十份）。
中　　華　　民　　國　　 九十三　　 年　　　十二　　　月　　　三十　　　日
　　　　　　　　　　　　　　　　　　　　 法院書記官　蔡　宗　融
